臺灣彰化地方法院刑事判決　　　　　　　 100年度訴字第62號
公　訴　人　臺灣彰化地方法院檢察署檢察官
被　　　告　陳俊賢
上列被告因違反毒品危害防制條例案件，經檢察官提起公訴（99
年度毒偵字第2387號），被告於準備程序進行中，就被訴事實為
有罪之陳述，經本院合議庭裁定由受命法官獨任進行簡式審判程
序，判決如下：
    主  文
陳俊賢施用第一級毒品，累犯，處有期徒刑拾月，扣案之注射針
筒壹支沒收之。
    犯罪事實及理由
壹、程序事項：
    本件經被告於準備程序期日為有罪之陳述，經受命法官告知
    簡式審判程序之旨，並聽取當事人之意見後，本院認無不得
    或不宜改依簡式審判程序進行之處，爰依刑事訴訟法第273
    條之1 第1 項，裁定由受命法官獨任進行簡式審判程序，則
    依據刑事訴訟法第273 條之2 、同法第159 條第2 項之規定
    ，不適用傳聞法則有關限制證據能力之相關規定；並得依同
    法第310 條之2 之準用同法第454 條之規定製作略式判決書
    ，依法僅需記載犯罪事實、證據名稱及應適用之法條，並得
    以簡略方式為之，合先敘明。
貳、實體事項：
一、構成犯罪事實：
    陳俊賢前於民國87年間，因施用毒品案件，經法院裁定送觀
    察、勒戒後，認無繼續施用毒品傾向，87年6 月5 日執行完
    畢釋放；又於92年間，因施用第一、二級毒品案件，經法院
    裁定送觀察勒戒，因有繼續施用傾向，再裁定送強制戒治，
    並提起公訴，經法院判處有期徒刑8 月、5 月，應執行有期
    徒刑1 年確定。而其於95年間，因施用第一級毒品及竊盜案
    件，經本院分別判處有期徒刑9 月、7 月確定，經減刑並定
    應執行有期徒刑7 月；另於96年間，因施用第一級毒品案件
    ，經本院判處有期徒刑9 月確定，經減刑為有期徒刑4 月15
    日，前開案件經接續執行，97年1 月20日縮短刑期甫執行完
    畢（構成累犯）。猶不知戒除毒癮，復基於施用第一級毒品
    海洛因及第二級毒品甲基安非他命之犯意，於99年11月3 日
    下午1 時許為警採尿之前2 、3 日某時，在其位於彰化縣溪
    州鄉○○村○○路○ 段105 號住所，以將第一級毒品海洛因
    及第二級毒品甲基安非他命互摻，並摻水以注射針筒注入體
    內之方式，混合施用第一級毒品海洛因及第二級毒品甲基安
    非他命1 次。嗣於99年11月3 日上午11時5 分許，在同上住
    所為警查獲，並扣得注射針筒1 支，及經其同意採集其尿液
    送驗，結果呈嗎啡、可待因及甲基安非他命陽性反應，始悉
    上情。
二、認定犯罪事實所憑之證據名稱：
  (一)彰化縣警察局北斗分局委託檢驗尿液代號與真實姓名對照認
    證單（代號C240號）：足知送驗尿液為被告陳俊賢所親自排
    收。
  (二)詮昕科技股份有限公司99年11月18日濫用藥物尿液檢驗報告
    （原樣編號：C240號、報告編號：9B050014號）：檢出有甲
    基安非他命陽性，及可待因、嗎啡陽性反應（甲基安非他命
    檢出濃度為1114ng/ml 、嗎啡檢出濃度為2597ng/ml 、嗎啡
    檢出濃度為360ng/ml）。
  (三)彰化縣警察局北斗分局搜索扣押筆錄、扣押物品目錄表、扣
    押物品收據。
  (四)查獲現場照片3張。
  (五)注射針筒1 支。
  (六)臺灣高等法院被告前案紀錄表、刑案資料查註紀錄表、全國
    施用毒品案件紀錄表、受觀察勒戒人毒品及前科紀錄簡列表
    、矯正簡表。
  (七)被告之自白。
三、不再送觀察勒戒之理由：
    按海洛因及甲基安非他命分別為毒品危害防制條例第2 條第
    2 項第1 款及第2 款所稱之第一級、第二級毒品，不得施用
    、持有。次按毒品危害防制條例於92年7 月9 日修正公布，
    自93年1 月9 日施行，其中第20條、第23條將施用毒品之刑
    事處遇程序，區分為「初犯」及「5 年內再犯」、「5 年後
    再犯」。依其立法理由之說明：「初犯」，經觀察、勒戒或
    強制戒治後，應為不起訴處分或不付審理之裁定；經觀察、
    勒戒或強制戒治執行完畢釋放後，「5 年內再犯」者，因其
    再犯率甚高，原實施之觀察、勒戒及強制戒治既已無法收其
    實效，爰依法追訴或裁定交付審理。至於經觀察、勒戒或強
    制戒治執行完畢釋放後，「5 年後再犯」者，前所實施之觀
    察、勒戒或強制戒治已足以遮斷其施用毒品之毒癮，為期自
    新及協助其斷除毒癮，仍適用「初犯」規定，先經觀察、勒
    戒或強制戒治之程序。從而依修正後之規定，僅限於「初犯
    」及「5 年後再犯」二種情形，始應先經觀察、勒戒或強制
    戒治程序。倘被告於5 年內已再犯，經依法追訴處罰，縱其
    第三次（或第三次以上）再度施用毒品之時間，在初犯經觀
    察、勒戒或強制戒治執行完畢釋放5 年以後，已不合於「5
    年後再犯」之規定，且因已於「5 年內再犯」，顯見其再犯
    率甚高，原實施觀察、勒戒或強制戒治，已無法收其實效，
    即應依該條例第10條處罰。至於第三次（或第三次以上）施
    用毒品之時間，是否宜有期間限制？以多久為適宜？則分屬
    刑事政策、專門醫學之範圍，非審判機關所能決定，有待循
    立法途徑解決（最高法院98年度臺非字第252 號、97年度臺
    非字第540 號、95年度臺非字第59、65號判決，及最高法院
    97年9 月9 日97年度第5 次刑事庭會議決議參照）。本件被
    告於87年間，因施用毒品案件，經法院裁定送觀察、勒戒後
    ，認無繼續施用毒品傾向，87年6 月5 日執行完畢釋放；又
    於92年間，因施用第一、二級毒品案件，經法院裁定送觀察
    勒戒，因有繼續施用傾向，再裁定送強制戒治，並提起公訴
    ，經法院判處有期徒刑8 月、5 月，應執行有期徒刑1 年確
    定，有卷附臺灣高等法院被告前案紀錄表可查，揆諸前開最
    高法院判決及決議，因被告於87年間之第一次觀察勒戒後之
    5 年內，業有施用毒品之行為，則本次再施用毒品之犯行，
    即與5 年後再犯之情形有別，自應逕行起訴。
四、論罪科刑之理由：
  (一)核被告陳俊賢所為，係犯毒品危害防制條例第10條第1 項之
    施用第一級毒品罪及同條第2 項之施用第二級毒品罪。
  (二)而被告於99年11月3 日下午1 時許為警採尿時回溯96小時內
    之某時點，在不詳處所，以不詳方式，施用甲基安非他命之
    精確時間，已於本院準備程序時供述明確，起訴書記載被告
    施用於99年11月3 日採尿前回溯前96小時之施用甲基安非他
    命之時間、地點、方式均不詳，似有未洽，附此敘明。
  (三)被告施用毒品而持有海洛因、甲基安非他命之行為，為施用
    之高度行為所吸收，均不另論罪。
  (四)又被告以一行為，混合施用第一級毒品海洛因及第二級毒品
    甲基安非他命，係以一行為觸犯數罪名，為想像競合犯關係
    ，應依刑法第55條前段之規定，從一重之施用第一級毒品罪
    處斷。
  (五)查被告前於95年間，因施用第一級毒品及竊盜案件，經本院
    分別判處有期徒刑9 月、7 月確定，經減刑並定應執行有期
    徒刑7 月；另於96年間，因施用第一級毒品案件，經本院判
    處有期徒刑9 月確定，經減刑為有期徒刑4 月15日，前開案
    件經接續執行，97年1 月20日縮短刑期甫執行完畢，有臺灣
    高等法院被告前案紀錄表1 件在卷可參，其於5 年內故意再
    犯
    本件有期徒刑以上刑之本罪，為累犯，應依刑法第47條第1
    項之規定，加重其刑。
  (六)爰審酌被告為高職肄業，目前從事洗車工作，僅因工作時朋
    友邀約而再度施用毒品，及前有多次毒品前科，再犯本件施
    用毒品之罪，仍亟待矯治，其施用毒品係屬自戕行為並未損
    害他人，暨其於犯罪後已深知悔悟並坦承犯行，同時考量施
    用毒品之戒癮性不高，極易一再施用等一切情狀，量處如主
    文所示之刑。至於被告表示希望能判緩刑或喝美沙冬或服勞
    動役等，於法均屬無據，附此敘明。
  (七)扣案之已使用過注射針筒1 支，均為被告所有，且係供其施
    用海洛因及甲基安非他所用之物，業經其供明在卷，應依刑
    法第38條第1 項第2 款之規定，併予宣告沒收之。
五、適用之法律：
  (一)刑事訴訟法第273 條之1 第1 項、第299 條第1 項前段、第
    310 條之2 、第454 條。
  (二)毒品危害防制條例第10條第1 項、第2 項，刑法第11條前段
    、第55條前段、第47條第1 項、第38條第1 項第2 款。
本案經檢察官陳隆翔到庭執行職務。
中    華    民    國  100     年    1     月    31    日
                  刑事第五庭    法  官  李淑惠
以上正本證明與原本無異。
如不服本判決應於收受判決後10日內向本院提出上訴書狀，並
應敘述具體理由。其未敘述上訴理由者，應於上訴期間屆滿後
20日內向本院補提理由書(均須按他造當事人之人數附繕本)
「切勿逕送上級法院」。
中    華    民    國  100     年    1     月    31    日
                                書記官  張清秀
附錄論罪科刑法條全文:
毒品危害防制條例第10條
施用第一級毒品者，處 6 月以上 5 年以下有期徒刑。
施用第二級毒品者，處 3 年以下有期徒刑。